臺北高等行政法院判決　　　　　　　　　　　　　九十年度訴字第四六○九號
　　　　　　　　　　　　　　　.
　　原　　　告　法商‧狄姆公司（Dim S.A.）
　　代　表　人　甲○○○○○○.
　　訴訟代理人　蔡瑞森律師
　　　　　　　　陳長文律師
　　右　一　人
　　複　代理人　張有捷律師
　　被　　　告　經濟部智慧財產局
　　代　表　人　陳明邦 (局長)
　　訴訟代理人　乙○○
　　　　　　　　戊○○
　　參　加　人　丙○○
　　　　　　　　　　　　　　送達代收人丁○○住台北市○○○路○段二四八號七樓
右當事人間因商標異議事件，原告不服經濟部中華民國九十年五月三日經（九○）訴
字第○九○○六三○九○二○號訴願決定，提起行政訴訟；經本院裁定命參加人參加
訴訟。本院判決如左：
  　主  文
原告之訴駁回。
訴訟費用由原告負擔。
　　事  實
一、事實概要：參加人於民國（下同）八十七年十二月七日以「帝馬DIMA及圖」商標
    （如附圖(一)，下稱系爭商標），指定使用於商標法施行細則第四十九條所定商品
    及服務分類表第二十五類之衣服、男裝、女裝、童裝、嬰兒服、襯衫、夾克、褲
    子、裙子、旗袍、毛衣、皮衣、內衣、胸罩、睡衣、雨衣、紙衣（褲）、衛生衣
    、運動服裝、孕婦裝、泳裝、學生服、牛仔服裝、休閒服、Ｔ恤、成衣等商品，
    向被告前身中央標準局（八十八年一月二十六日改制為智慧財產局）申請註冊，
    經准列為審定第八八八四○二號商標，嗣原告以該商標審定有違商標法第三十七
    條第七款之規定，檢據第二七○五三四號註冊商標（如附圖(二)，下稱據爭商標）
    提起異議，經被告審查，於八十九年十二月十二日以中台異字第八九○四四三號
    商標異議審定書為「異議不成立」之處分；原告不服，提起訴願，亦遭駁回，遂
    提起本件行政訴訟。
二、兩造聲明（參加人未於言詞辯論期日到場，據其於準備程序所為之聲明及陳述）
    ：
  (一)原告聲明：(1)訴願決定及原處分均撤銷。(2)命被告為第八八八四○二號「帝馬
    DIMA及圖」商標審定應予撤銷之處分。
  (二)被告及參加人均聲明：駁回原告之訴。
三、兩造之主張：
甲、原告方面：
  (一)按商標圖樣上之外文部分，多數字母相同者，依商標近似審查基準之規定即屬近
    似之商標；另審查僅有外文之商標與兼具中外文之商標是否近似，依最高行政法
    院六十三年判字第五三七號及六十九年判字第二九七號判決意旨，僅能比較外文
    而不能論及中文。
  (二)系爭商標之英文部分「DIMA」共四個字母，其前三個字母與據爭商標之文字部分
    完全相同，排列順序亦為一致，外觀上已構成近似。縱系爭商標之「DIMA」字體
    上稍有變化，惟其變化程度極少，幾近於無，消費者仍可輕易清楚辨識其為英文
    「DIMA」，實不足以影響近似性之成立。至於中文「帝馬」與據爭商標之「DIM
    + Logo」商標是否相同，依前述最高行政法院判決意旨，應不在審究之列；從而
    系爭商標與原告之據爭商標屬近似商標無疑。
  (三)被告僅就系爭商標與據爭商標是否近似為判斷，故同意本件亦僅就此爭點為審酌
    ，至據爭商標是否為國內消費者所周知之著名商標與有關證據不再主張。
乙、被告方面：查系爭「帝馬DIMA及圖」商標，其圖樣係由中文「帝馬」及外文「
    DIMA」之設計圖所組成，而據爭「DIM + Logo」商標之圖樣則由外文「DIM」及
    右邊下摺之長方形襯底所構成，二者雖有相同之字母「DIM」，惟查系爭商標之
    外文「DIMA」為參加人早於七十六年申請獲准註冊之中文「帝馬」之音譯外文（
    外文「DIMA」與中文「帝馬」讀音上具有密不可分之關係），該外文「DIMA」並
    呈現狀似音符之圖案化設計，整體圖樣予人之印象與據爭商標構圖意匠顯然不同
    ，且系爭商標之外文「DIMA」、中文「帝馬」與據爭商標之外文「DIM」，二者
    讀音亦迥然有別，異時異地隔離觀察，尚難謂有使人產生混同誤認之虞，應非屬
    近似之商標。
丙、參加人方面：除引用被告之陳述外，另稱：
  (一)參加人自七十六年起即使用中文「帝馬」之商標，英文「DIMA」純為中文「帝馬
    」之音譯，參加人並無抄襲之意。
  (二)系爭「帝馬DIMA及圖」態樣，係參加人委託專業美工設計而成，與據爭商標之美
    工設計不同，故系爭商標與據爭商標並非近似。
    理  由
一、原告主張參加人於八十七年十二月七日申請註冊、被告以第八八八四○二號審定
    之系爭「帝馬DIMA及圖」商標，有違審定時商標法第三十七條第七款之規定，而
    檢據第二七○五三四號之據爭商標，提起異議，經被告審查後認定系爭商標與據
    爭商標並不近似而為「異議不成立」之處分。原告提起訴願亦遭駁回，乃主張系
    爭商標之英文部分「DIMA」共四個字母，其前三個字母與據爭商標之文字部分完
    全相同，排列順序亦為一致，外觀上已構成近似；縱系爭商標之「DIMA」字體上
    稍有變化，惟其變化程度極少，幾近於無，消費者仍可輕易清楚辨識其為英文「
    DIMA」，實不足以影響近似性之成立。至於中文「帝馬」與據爭商標「DIM +
    Logo」商標是否相同，依最高行政法院六十三年判字第五三七號及六十九年判字
    第二九七號判決意旨，應不在審究之列，系爭商標與原告之據爭商標屬近似商標
    等語，訴請撤銷訴願決定及原處分，併命被告為第八八八四○二號「帝馬DIMA及
    圖」商標審定應予撤銷之處分之判決。
二、被告及參加人則以：參加人自七十六年起即使用中文「帝馬」之商標，英文「
    DIMA」純為中文「帝馬」之音譯（外文「DIMA」與中文「帝馬」讀音上具有密不
    可分之關係），且系爭「帝馬DIMA及圖」商標，其圖樣係由中文「帝馬」及外文
    「DIMA」以狀似音符之設計圖案化設計；而據爭「DIM + Logo」商標之圖樣則由
    外文「DIM」及右邊下摺之長方形襯底所構成，雖二者均有相同之字母「DIM」，
    然系爭商標整體圖樣予人之印象與據爭商標構圖意匠顯然不同，況系爭商標之外
    文「DIMA」、中文「帝馬」與據爭商標之外文「DIM」，二者讀音亦迥然有別，
    異時異地隔離觀察，尚難謂有使人產生混同誤認之虞，應非屬近似之商標等語，
    資為抗辯。
三、按依系爭商標異議審定時商標法第三十七條第七款之規定，商標圖樣不得申請註
    冊者，須具備(1)相同或近似於他人商標或標章；(2)該他人商標或標章為著名之商
    標或標章；(3)有致公眾混淆誤認之虞等條件。本件被告僅就系爭商標與據爭商標
    是否近似為審酌、判斷，至據爭商標是否為著名商標及系爭商標與據爭商標是否
    有致公眾混淆誤認之虞則未為審酌，故本件唯一爭點應為系爭商標與據爭商標是
    否近似？原告亦陳明據爭商標是否為國內消費者所周知之著名商標與有關證據不
    再主張；再，原告於本院審理中自陳系爭商標與據爭商標於讀音及觀念方面均不
    近似，僅外觀近似（見九十一年五月七日準備程序筆錄第三頁第四行），是本院
    亦僅就此爭點為審酌，合先說明。
四、次按商標圖樣是否近似，依商標法施行細則第十五條第一項規定，應以具有普通
    知識、經驗之購買人，於購買時施以普通所用之注意，有無混同誤認之虞判斷之
    。經查，參加人於七十六年七月二十五日即申請中文「帝馬」之商標，並經被告
    以三九六三一○號審定准予註冊，此有該商標資料表一份附於訴願卷足稽，原告
    亦不爭執，則被告及參加人主張參加人自七十六年起即使用中文「帝馬」之商標
    ，堪可信實。而英文「DIMA」純為中文「帝馬」之音譯，讀音上具有密不可分之
    關係，且系爭商標圖樣係由中文「帝馬」及外文「DIMA」相結合，其外文「DIMA
    」又為狀似音符之設計圖案化設計；據爭商標圖樣則由外文「DIM」及右邊下摺
    之長方形襯底所構成，雖二者均有相同之字母「DIM」，然兩商標整體圖樣予人
    之印象及構圖意匠顯然不同，縱使單獨比較外文部分，外觀上亦迥然有別，異時
    異地隔離觀察，普通知識經驗之購買人應不致產生混淆誤認之虞，應非屬近似之
    商標。被告據以認定系爭商標與據爭商標不近似，故無首揭法條規定之適用，而
    為本件異議不成立之處分，核無違誤，訴願決定予以維持，亦無不合。原告復執
    前詞訴請撤銷併命被告為第八八八四○二號「帝馬DIMA及圖」商標審定應予撤銷
    之處分，自非有理，應予駁回。
五、據上論結，本件原告之訴為無理由，爰依行政訴訟法第九十八條第三項前段，判
    決如主文。
中　　華　　民　　國　　九十一　　　年　　　五　　　　月　　三十一　　　日
                         臺 北 高 等 行 政 法 院  第 四 庭
                                        審 判 長  法    官　姜素娥
        　　　　　　　　　　　　　　　　　　　　  法  　官　林文舟
        　　　　　　　　　　　　　　　　　　　　  法　  官　陳國成
右為正本係照原本作成。
如不服本判決，應於送達後二十日內，向本院提出上訴狀並表明上訴理由，如於本判
決宣示後送達前提起上訴者，應於判決送達後二十日內補提上訴理由書（須按他造人
數附繕本）。
中　　華　　民　　國　　　九十一　　年　　　五　　　　月　　三十一　　　日
         　　　　　　　　　　　　　　    　       書 記 官  王琍瑩
